臺灣士林地方法院民事判決
111年度訴字第448號
原      告  謝俐婷  
訴訟代理人  陳友炘律師
被      告  陳彥文  
上列當事人間請求侵權行為損害賠償等事件，本院於民國111年4
月26日言詞辯論終結，判決如下：
    主  文
原告之訴及假執行之聲請均駁回。
訴訟費用由原告負擔。
    事實及理由
一、按訴狀送達後，原告不得將原訴變更或追加他訴，但請求之
     基礎事實同一者，不在此限，民事訴訟法第255條第1項第2
     款定有明文。原告起訴時訴之聲明第二項原係請求被告應
    將如起訴狀附件所示之道歉啟事，於臺北市立復興高級中學
    （下稱復興高中）之校務會議公開宣讀，並於復興高中官網
    首頁公開張貼7日（見本院卷第10頁），嗣改為請求被告應
    將判決書全文，於復興高中官網首頁及英文科辦公室之各公
    布欄公開張貼7日（見本院卷第166頁），應屬訴之變更，其
    請求之基礎事實同一，依上揭規定，應予准許。
二、原告主張：兩造同任教於復興高中，被告竟於民國110年5月
    17日，向臺北市政府陳情指稱其拿走被告2張照片、蓋被告
    飯盒、長期上課遲到，均為不實，侵害其名譽，爰依民法第
    184條第1項前段、第195條第1項前段、後段規定，請求被告
    賠償非財產上損害新臺幣（下同）50萬元，並將判決書全文
    ，於復興高中官網首頁及英文科辦公室之各公布欄公開張貼
    7日等語。並聲明：㈠被告應給付原告50萬元，及自起訴狀繕
    本送達之日起至清償日止，按週年利率百分之5五計算之利
    息。㈡被告應將判決書全文，於復興高中官網首頁及英文科
    辦公室之各公布欄公開張貼7日。㈢第一項部分，願供擔保，
    請准宣告假執行。
三、被告則以：其所有照片於110年5月間遺失，懷疑係原告所為
    ，欲藉由向臺北市政府陳情查明此事；其於109年9月間某日
    ，發現其便當上面蓋著1張紙，紙上面放著其睡覺用之眼罩
    ，懷疑係原告所為，欲藉由向臺北市政府陳情查明此事；原
    告多次上課遲到，為其親眼所見，並非不實等語，資為抗辯
    。並聲明：㈠原告之訴及假執行之聲請均駁回。㈡如受不利之
    判決，請准供擔保免為假執行。 
四、本院得心證之理由：
　㈠按因故意或過失，不法侵害他人之權利者，負損害賠償責任
    ；不法侵害他人之身體、健康、名譽、自由、信用、隱私、
    貞操，或不法侵害其他人格法益而情節重大者，被害人雖非
    財產上之損害，亦得請求賠償相當之金額；其名譽被侵害者
    ，並得請求回復名譽之適當處分，民法第184條第1項前段、
    第195條第1項前段、後段分別定有明文。次按大法官釋字第
    509號解釋闡釋人民言論自由之基本權利應受最大限度之維
    護，但為兼顧對個人名譽及公共利益之保護，法律得對言論
    自由依其傳播方式為合理之限制。刑法第310條第1項及第2
    項之誹謗罪係保護個人法益而設，同條第3項前段規定係對
    言論內容與事實相符者予以保障。行為人雖不能證明言論內
    容為真實，但依其所提證據資料，認為行為人有相當理由確
    信其為真實者，即不能以誹謗罪之刑責相繩。旨在衡平憲法
    所保障之言論自由與名譽等基本人權而為規範性之解釋，屬
    因基本權衝突所為具有憲法意涵之法律原則，為維護法律秩
    序之整體性，就違法性價值判斷上趨於一致，在民事責任之
    認定上，亦應考量上開解釋所揭櫫之概念及刑法第310條第3
    項、第311條除外規定，作為侵害名譽權行為阻卻不法事由
    之判斷準據。又言論可分為「事實陳述」及「意見表達」，
    前者有真實與否之問題，具可證明性，行為人倘就事實陳述
    之言論，經合理查證，且依查證所得資料，有相當理由確信
    其為真實者，縱事後證明所言與事實不符，亦不能令負侵權
    行為之損害賠償責任；倘依行為人所舉客觀事證，足認於發
    表該言論當時，有相當理由確信其為真實者，亦同，而意見
    表達之言論，乃行為人表示自己之見解或立場，屬主觀價值
    判斷之範疇，無真實與否可言，行為人對於可受公評之事，
    如未使用偏激不堪之言詞而為意見表達，可認係善意發表適
    當評論者，不具違法性，非屬侵害他人之名譽權，亦不負侵
    權行為之損害賠償責任（最高法院109年度台上字第427號判
    決意旨參照）。
　㈡被告確有於110年5月17日，向臺北市政府陳情：「復興高中
    謝俐婷（即原告）教師不當行為」、「五月十七日本人到校
    上班時，發現桌上與以前畢業班學生合照的照片與另一張照
    片不翼而飛…此惡意不當行為類似之前蓋我飯盒，以及指控
    本人櫃子發臭的復興高中謝俐婷教師所為」、「長期上課遲
    到的老師」、「請問她何時拿走照片，丟棄何方，也順便請
    她解釋她長期上課遲到的惡習」、「這樣是否有構成教師不
    當行為」等語，有原告提出之學校人民陳情案件處理情形表
    在卷可稽（見本院卷第30頁），且被告亦自認確有上開行為
    （見本院卷第167頁），堪以認定。　
　㈢被告抗辯其所有照片於110年5月間遺失，懷疑係原告所為，
    欲藉由向臺北市政府陳情查明此事等語，依原告提出之學校
    人民陳情案件處理情形表記載：「五月十七日本人到校上班
    時，發現桌上與以前畢業班學生合照的照片與另一張照片不
    翼而飛…此惡意不當行為『類似』之前蓋我飯盒，以及指控本
    人櫃子發臭的復興高中謝俐婷（即原告）教師所為」等語（
    見本院卷第30頁），堪認被告抗辯其懷疑此事係與其有嫌隙
    之原告所為，欲藉由向臺北市政府陳情查明此事，應可採信
    ，被告並非故意憑空捏造事實誣陷原告，僅係有所懷疑求予
    查明，難認係不法侵害原告之名譽。
　㈣被告抗辯其於109年9月間某日，發現其便當上面蓋著1張紙，
    紙上面放著其睡覺用之眼罩，懷疑係原告所為，欲藉由向臺
    北市政府陳情查明此事等語，依三民書局業務張巨岡於110
    年5月23日以LINE訊息向被告表示：「老師好，有件事要跟
    您說明一下。去年9月時，因為您的便當沒蓋起來，我怕有
    蚊蟲或灰塵飛入您餐盒，我自作主張拿白紙或衛生紙其中之
    一幫您蓋起來。造成您誤會是謝俐婷老師做的，很抱歉。特
    地跟您說明一下」等語（見本院卷第140頁），堪認被告抗
    辯其懷疑此事係與其有嫌隙之原告所為，欲藉由向臺北市政
    府陳情查明此事，應可採信，被告並非故意憑空捏造事實誣
    陷原告，難認係不法侵害原告之名譽。　
　㈤被告抗辯原告多次上課遲到，為其親眼所見，並非不實等語
    ，並提出照片為證（見本院卷第106、108、116頁），且原
    告亦自陳其因於108、109學年度擔任導師，經常需於下課時
    間處理學生問題，的確無法每節準時於打鐘離開辦公室，到
    班後也與學生解釋等語，有原告提出之學校人民陳情案件處
    理情形表在卷可稽（見本院卷第30頁），縱原告經常上課遲
    到有正當事由，被告此部分所述並未與事實不符，難認係不
    法侵害原告之名譽。　　
五、綜上所述，原告依據民法第184條第1項前段、第195條第1項
    前段、後段規定，請求被告給付50萬元，及自起訴狀繕本送
    達之日起至清償日止，按週年利率百分之5五計算之利息，
    並將判決書全文，於復興高中官網首頁及英文科辦公室之各
    公布欄公開張貼7日，為無理由，應予駁回；其假執行之聲
    請，亦失所附依，應併予駁回。
六、兩造其餘攻擊防禦方法及所提證據，經本院審酌後，認為均
    不影響本判決之結果，自無逐一詳予論駁之必要，併此敘明
    。
七、據上論結，原告之訴為無理由，依民事訴訟法第78條，判決
    如主文。
中　　華　　民　　國　　111 　年　　5 　　月　　10　　日
                  民事第三庭  法  官  陳世源
以上正本係照原本作成。
如對本判決上訴，應於判決送達後20日內向本院提出上訴狀，若
委任律師提起上訴者，應一併繳納上訴審裁判費，否則本院得不
命補正逕行駁回上訴。
中　　華　　民　　國　　111 　年　　5 　　月　　11　　日
                              書記官  吳婉萱